臺灣臺北地方法院刑事判決
110年度金訴字第28號
公  訴  人  臺灣臺北地方檢察署檢察官
被      告  周聖軒



            林海樂 （原名林安可、林樂瑜)




            吳傑揚


上  一  人
選任辯護人  林易徵律師
被      告  許奕翔




            蔡子陽



            陳建霖



上  一  人
選任辯護人  黃智謙律師
被      告  張耀文


選任辯護人  蔡松均律師
上列被告等因違反期貨交易法案件，經檢察官提起公訴（109年
度偵字第7052號、109年度偵字第10169號），本院判決如下：
    主  文
一、周聖軒共同犯期貨交易法第一百十二條第五項第五款之非法
    經營期貨顧問事業罪，處有期徒刑捌月。緩刑參年，緩刑期
    間付保護管束，並應於本判決確定之日起壹年內，向公庫支
    付新臺幣拾萬元，及向指定之政府機關、政府機構、行政法
    人、社區或其他符合公益目的之機構或團體提供伍拾小時之
    義務勞務。
二、林海樂共同犯期貨交易法第一百十二條第五項第五款之非法
    經營期貨顧問事業罪，處有期徒刑陸月。緩刑參年，緩刑期
    間付保護管束，並應於本判決確定之日起壹年內，向公庫支
    付新臺幣捌萬元，及向指定之政府機關、政府機構、行政法
    人、社區或其他符合公益目的之機構或團體提供伍拾小時之
    義務勞務。
三、吳傑揚共同犯期貨交易法第一百十二條第五項第五款之非法
    經營期貨顧問事業罪，處有期徒刑陸月。緩刑參年，緩刑期
    間付保護管束，並應於本判決確定之日起壹年內，向公庫支
    付新臺幣捌萬元，及向指定之政府機關、政府機構、行政法
    人、社區或其他符合公益目的之機構或團體提供肆拾伍小時
    之義務勞務。
四、許奕翔共同犯期貨交易法第一百十二條第五項第五款之非法
    經營期貨顧問事業罪，處有期徒刑肆月。緩刑參年，緩刑期
    間付保護管束，並應於本判決確定之日起壹年內，向公庫支
    付新臺幣陸萬元，及向指定之政府機關、政府機構、行政法
    人、社區或其他符合公益目的之機構或團體提供肆拾小時之
    義務勞務。
五、周聖軒、林海樂、吳傑揚、許奕翔未扣案犯罪所得新臺幣壹
    佰柒拾壹萬貳仟壹佰元，共同沒收之，並於全部或一部不能
    沒收或不宜執行沒收時，追徵其價額。
六、蔡子陽共同犯期貨交易法第一百十二條第五項第五款之非法
    經營期貨顧問事業罪，處有期徒刑參月。緩刑貳年，緩刑期
    間付保護管束，並應於本判決確定之日起壹年內，向公庫支
    付新臺幣伍萬元，及向指定之政府機關、政府機構、行政法
    人、社區或其他符合公益目的之機構或團體提供肆拾小時之
    義務勞務。未扣案犯罪所得新臺幣參拾壹萬伍仟元沒收，並
    於全部或一部不能沒收或不宜執行沒收時，追徵其價額。
七、陳建霖共同犯期貨交易法第一百十二條第五項第五款之非法
    經營期貨顧問事業罪，處有期徒刑伍月。緩刑參年，緩刑期
    間付保護管束，並應於本判決確定之日起壹年內，向公庫支
    付新臺幣柒萬元，及向指定之政府機關、政府機構、行政法
    人、社區或其他符合公益目的之機構或團體提供肆拾貳小時
    之義務勞務。未扣案犯罪所得新臺幣肆拾壹萬柒仟元沒收，
    並於全部或一部不能沒收或不宜執行沒收時，追徵其價額。
八、張耀文共同犯期貨交易法第一百十二條第五項第五款之非法
    經營期貨顧問事業罪，處有期徒刑參月。緩刑貳年，緩刑期
    間付保護管束，並應於本判決確定之日起壹年內，向公庫支
    付新臺幣伍萬元，及向指定之政府機關、政府機構、行政法
    人、社區或其他符合公益目的之機構或團體提供肆拾小時之
    義務勞務。未扣案犯罪所得新臺幣陸拾玖萬元沒收，並於全
    部或一部不能沒收或不宜執行沒收時，追徵其價額。　　
　　事  實
一、周聖軒、林海樂（原名林可安、林樂瑜，綽號「鱷魚」、「鱷哥
    」）均明知未經主管機關金融監督管理委員會證券暨期貨管理
    局（下稱金管會證期局）許可並發給許可證照，不得為獲取報
    酬經營對期貨交易提供研究分析意見或推介建議之期貨顧問事
    業，然為遂行日後打算非法經營期貨顧問事業之目的，便先於
    民國104年間，在社群網站「臉書」設立名稱為「FX-CLUB外匯
    俱樂部」（後改名為「FX-CLUB投資俱樂部」）之粉絲專頁，
    並於該粉絲專頁陸續張貼：「入金30萬台幣一個星期獲利就達
    到66萬台幣～光一個星期就擁有120％驚人的高獲利」、「許多
    俱樂部朋友們～短短一小時內，賺了至少一星期上班族的薪水
    」、「我們每天提供專業意見分析和行情提供，讓工作忙碌的
    投資者也能緊貼市場資訊，亦可以協助代替操作」、「我們
    FX-CLUB的女學員就在香港去海洋樂園玩都可以邊玩邊賺錢～1天
    就獲利18萬臺幣～」等貼文內容，藉以吸引投資大眾關注。嗣
    於105年8月間，周聖軒、林海樂見時機成熟，竟與吳傑揚、許奕
    翔、蔡子陽、陳建霖（綽號「Lin」）、張耀文（綽號「Ada
    m」）等人，共同基於非法經營期貨顧問事業以獲取報酬之
    單一犯意聯絡，於105年8月3日設立鑫合國際有限公司（下稱鑫
    合公司，址設臺北市○○區○○○○0段000○0號5樓之2），由周聖軒
    擔任鑫合公司負責人，負責鑫合公司業務統籌規劃、開發客
    戶，再委外撰寫欲對外推銷以獲取報酬之軟體程式（實則為
    藉此就期貨交易提供研究分析意見或推介建議，進而非法經營
    期貨顧問事業牟利，詳如後述）；由林海樂擔任開發顧問，負
    責擬定前述軟體程式之需求內容，亦即以渠等設定之所謂技
    術分析理論，搭配所接收之市場資訊，透過程式設計演算方式
    加以過濾篩選，倘符合渠等所設定特定條件時，即出現相對
    應之買進、賣出、減碼或停損等訊息，進而提供購買者關於
    期貨交易之研究分析意見或推介建議（詳如後述）；由吳傑揚
    擔任鑫合公司副總經理，負責管理鑫合公司行政事務；由許奕
    翔負責提供所謂投資經驗及開發客戶，由蔡子陽、陳建霖、
    張耀文擔任為鑫合公司業務人員，負責推銷鑫合公司所開發
    軟體程式。謀議既定，周聖軒、林海樂、吳傑揚、許奕翔、
    蔡子陽、陳建霖、張耀文即基於經營非法經營期貨顧問事業
    之犯意聯絡，自105年8月間起至109年2月17日，以網路宣傳
    或由周聖軒、吳傑揚、蔡子陽、陳建霖、張耀文對外舉辦說
    明會，由周聖軒、陳建霖、張耀文擔任講師，分享所謂成功
    經驗、高額獲利等方式，招攬民眾繳交一定款項至指定之吳
    傑揚設於玉山銀行林口分行帳戶0000000000000號（下稱吳傑揚
    玉山0039號帳戶）、吳傑揚設於永豐銀行天母分行帳戶000000
    00000000號（下稱吳傑揚永豐7615號帳戶）或鑫合公司設於
    中國信託銀行帳戶000000000000號(下稱鑫合公司中信7150帳
    戶)，取得「FX-CLUB投資俱樂部」會員資格，並依照所繳交
    款項數額，區分等級及期限使用鑫合公司所開發軟體程式（
    詳如後述，另有提供買斷軟體程式之購買方案），且可加入
    鑫合公司在通訊軟體「LINE」所設立會員群組，透過該群組
    接收鑫合公司所提供關於期貨交易之研究分析意見或推介建議
    （諸如「美日空」、「現價」、「110.900」、「獲利110.500
    」、「止損111.300」、「黃金1297多」及「止損1292」等買
    賣價位時點內容)。而鑫合公司開發之軟體程式分為2類：①第
    1類係「Trendcolorss」、「TideTide」、「madc-indicator
    -v2」等初階軟體程式，以及「全知全能」、「能量波段」、
    「迷彩塔牆」、「漁網雷達」、「箱型波」等中階軟體程式
    ，以上軟體程式均是設計為外掛使用於「MetaTrader4」(下
    稱MT4，為某俄羅斯軟體公司開發之市場行情接收軟體程式，
    但該公司並未主動提供研究分析意見或推介建議）。會員於
    鑫合公司指定之國外券商交易平臺申請帳戶後，先將個人基
    本資料、會員資格、所申請帳戶等資料，以電子郵件方式寄送
    至鑫合公司，鑫合公司再以電子郵件寄發各該軟體程式安裝
    檔案及安裝說明文件，俟依指示完成下載安裝並外掛於MT4後
    ，會員即可分別使用前述初階或中階軟體程式，並透過操作
    畫面上所呈現不同型態、顏色之上下箭頭等指標，獲得於特
    定時點、價位下單從事期貨買賣交易之研究分析意見或推介建
    議。②第2類係標榜全自動智能下單系統之所謂「奧創」、「
    黑豹」、「蟻人」、「鑫永恆」、「浩克」等軟體程式（該
    等軟體程式差異在於出資門檻、下單積極度、保守度或買賣標
    的等），會員開啟該等軟體程式並連網至鑫合公司指定之國
    外券商交易平臺後，無須進行任何設定，該等軟體程式便會自
    動下單買進或賣出（實則為依據鑫合公司所提供關於期貨交
    易之研究分析意見或推介建議的買賣決定）。周聖軒、林海樂
    、吳傑揚、許奕翔、蔡子陽、陳建霖、張耀文基自105年8月3
    日起迄107年期間，先後招攬宋柏翰、丁千紹、張凱淞、許晟
    傑、王冠傑、林琨崧、簡家駿、張庭瑋、匡信綱等人成為「F
    X-CLUB投資俱樂部」會員，並自105年8月間起至109年2月17日
    被查獲日止，共計收取會員會費1,558,100元及販賣指標軟
    體所得1,398,000元與178,000元，合計3,134,100元（匯入
    帳號、日期詳如附表1、1-1、1-2所示。檢察官將吳傑揚玉
    山0039號帳戶入帳款項406萬431元；吳傑揚永豐7615號帳戶
    入帳款項17萬8,000元；鑫合公司中信7150帳戶入帳款項144
    萬元均另為犯罪所得，容有誤會）。
二、陳建霖明知經營接受特定人委任，對委任人之委託資產，就
    有關期貨交易、期貨相關現貨商品或其他經主管機關核准項
    目之交易或投資行為分析、判斷，並基於該分析、判斷，為委
    任人執行交易或投資之期貨經理事業，非經主管機關金管會證期
    局之許可，並發給許可證照，不得營業，竟仍利用前述非法
    經營期貨顧問事業之機會，基於非法經營期貨經理事業之單
    一犯意，於其前述經營期貨顧問契約期間，接續招攬張憲騰
    （原名張凱淞）、林琨崧、連偉廷等人分別提供15萬元、3萬1
    ,000元、40萬元等款項，委託陳建霖代為操作外匯期貨交易
    ，並約定如有獲利即與陳建霖對分。嗣陳建霖所取得前述款
    項經操作後均全數虧損。
三、案經法務部調查局北部地區機動工作站移送偵辦。　　
　　理  由
壹、證據能力部分
一、按被告以外之人於審判外之言詞或書面陳述，除法律有規定
    者外，不得作為證據，刑事訴訟法第159條第1項固定有明文
    。惟被告以外之人於審判外之陳述，雖不符合同法第159條
    之1至第159條之4之規定，而經當事人於審判程序同意作為
    證據，法院審酌該言詞陳述或書面陳述作成時之情況，認為
    適當者，亦得為證據；又當事人、代理人或辯護人於法院調
    查證據時，知有第159條第1項不得為證據之情形，而未於言
    詞辯論終結前聲明異議者，視為有前項之同意，刑事訴訟法
    第159條之5定有明文。
二、經查，本案據以認定事實之下列證據，部分屬被告以外之人
    於審判外陳述，惟檢察官、被告周聖軒、林海樂、吳傑揚、
    許奕翔、蔡子陽、陳建霖、張耀文及其辯護人於本院審理時
    ，均不否認其證據能力，並同意作為本案認定事實之證據（
    甲1卷第138-139頁），本院審酌該等陳述作成時之狀況，均
    無顯不可信之情事，認均具證據能力，得作為本案證據。
貳、本院認定事實所憑之證據及認定之理由：
一、上開事實業據被告周聖軒、林海樂、吳傑揚、許奕翔、蔡子
    陽、陳建霖、張耀文於本院審理中坦認無訛（A5卷第363頁
    、A5卷第442頁、A5卷第132頁、甲2卷第109-112頁），並經
    證人宋柏翰、丁千紹、張凱淞、簡家駿、許晟傑、王冠傑、
    林琨崧、連偉廷、張庭瑋、匡信綱、林岳俊分別於調查局詢問
    及檢察官偵訊中陳述明確（A3卷第95-99頁、A3卷第129-132
    頁、A1卷第129-137頁、A3卷第165-167頁、A3卷第237-246
    頁、A4卷第445-450頁、A1卷第129-137頁、A1卷第199-204
    頁、A4卷第461-467頁、A4卷第483-489頁、A4卷第531-539
    頁、A1卷第163-167頁、A1卷第163-167頁、A4卷第645-649
    頁、A4卷第651-654頁、A3卷第171-172頁），且有被告周聖
    軒供述相關之「臉書」內容擷圖、指標安裝及新指標使用說
    明文件、外匯明細表、帳戶明細（A5卷第483-562頁）、林
    樂瑜供述相關之「臉書」內容擷圖、指標安裝及新指標使用
    說明文件、外匯明細表（A5卷第597-609頁）、許奕翔供述
    相關之「臉書」內容擷圖、指標安裝及新指標使用說明文件
    、外匯明細表（A5卷第393-432頁）、吳傑揚供述相關之帳
    戶明細、「臉書」及「LINE」內容擷圖、指標安裝及新指標
    使用說明文件、外匯明細表、外匯投資及業務抽成文件（A5
    卷第261-318頁）、蔡子陽供述相關之「臉書」內容擷圖、
    指標安裝及新指標使用說明文件、外匯明細表（A5卷第95-1
    23頁）、陳建霖供述相關之「臉書」及「LINE」內容擷圖、
    指標安裝及新指標使用說明文件、外匯明細表（A5卷第27-5
    8頁）、張耀文供述相關之「臉書」及「LINE」內容擷圖、
    指標安裝及新指標使用說明文件、業務抽成文件、外匯明細
    表（A5卷第161-201頁）、宋柏翰證述相關之帳戶資料、電
    子郵件、「臉書」內容擷圖（A3卷第101-128頁）、丁千紹
    證述相關之帳戶資料、電子郵件、「臉書」及「LINE」內容
    擷圖（A3卷第133-164頁）、簡家駿證述相關之會員申請表
    、告訴狀、「臉書」及「LINE」內容擷圖（A3卷第247-282
    頁）、許晟傑證述相關之帳戶資料、「LINE」內容擷圖（A4
    卷第451-459頁）、王冠傑證述相關之帳戶資料、「臉書」
    內容擷圖（A4卷第469-481頁）、林琨崧證述相關之帳戶資
    料、「臉書」及「LINE」內容擷圖、指標安裝及新指標使用
    說明文件；鑫合公司短單策略、談場流程、網路聊天心法、
    外匯基礎概念、投資複製計畫、問答QA等資料（A4卷第491-
    660頁）、金管會證期局107年9月4日證期（期）字第107033
    3315號函（A3卷第365頁）、金管會證期局108年12月11日證
    期（期）字第1080338663號函（A2卷第69-71頁）、金管會
    證期局109年2月11日證期（期）字第1090331821號函（A5卷
    第613-614頁）、鑫合公司中信7150帳戶交易明細（A2卷第8
    9-116頁）、吳傑揚玉山0039號帳戶交易明細（A3卷第29-35
    、419-439、A4卷第35-51）（A2卷117-134頁）、吳傑揚永
    豐7615號帳戶交易明細（A2卷第135-148頁）、鑫合國際有
    限公司經濟部-公司基本資料查詢（A3卷第13頁）、鑫合國
    際有限公司設立登記案卷資料（A3卷第379-412頁）、「臉
    書」查詢資料及香港商雅虎資訊公司104年7月3日函（A3卷
    第17-23頁）附卷可稽。
二、鑫合公司自105年8月間起至109年2月17日被查獲日止，共計
    收取會員會費1,558,100元及販賣指標軟體所得1,398,000元
    與178,000元，合計3,134,100元（匯入帳號、日期詳如附表
    1、1-1、1-2所示），業據被告吳傑揚、周聖軒陳明在卷（
    如附表1「認定出處」欄）。檢察官雖將吳傑揚玉山0039號
    帳戶入帳款項406萬431元；吳傑揚永豐7615號帳戶入帳款項
    17萬8,000元；鑫合公司中信7150帳戶入帳款項144萬元均認
    係鑫合公司犯罪所得。然鑫合公司除本案之期貨投資顧問事
    業外，尚有行銷廣告、網頁設計、虛擬貨幣買賣之事業經營
    等事實，業據被告周聖軒陳明在卷（甲1卷第407頁、第471
    頁）。是檢察官此部分認定容有誤會，應由本院依卷內證據
    認定鑫合公司因經營期貨投資顧問事業之所得如附表1、1-1
    、1-2所示。
三、本案事證明確，被告周聖軒、林海樂、吳傑揚、許奕翔、蔡
    子陽、陳建霖、張耀文犯行洵堪認定，應依法論科。
參、本院論罪科刑之理由：
一、法律說明：
　　㈠按行為後法律有變更者，適用行為時之法律。但行為後之
      法律有利於行為人者，適用最有利於行為人之法律，刑法
      第2條第1項定有明文。所謂行為後法律有變更者，係包括
      構成要件之擴張或限縮，或法定刑度種類及範圍之變更。
      而行為後法律有無變更，端視所適用處罰之成罪或科刑條
      件之實質內容，修正前後法律所定要件有無不同而斷。本
      件被告行為後，期貨交易法第112條業於105年11月9日修
      正公布，並於同年11月11日生效。修正前期貨交易法第11
      2條原規定：「有下列情事之一者，處7年以下有期徒刑，
      得併科新臺幣300萬元以下罰金：一、未經許可，擅自經
      營期貨交易所或期貨交易所業務者。二、未經許可，擅自
      經營期貨結算機構者。三、違反第五十六條第一項之規定
      者。四、未經許可，擅自經營槓桿交易商者。五、未經許
      可，擅自經營期貨信託事業、期貨經理事業、期貨顧問事
      業或其他期貨服務事業者。六、期貨信託事業違反第84條
      第1項規定募集期貨信託基金者。七、違反第106條、第10
      7條或第108條第1項之規定者」，修正後期貨交易法第112
      條則規定：「違反第106條、第107條，或第108條第1項之
      規定者，處3年以上10年以下有期徒刑，得併科新臺幣1,0
      00萬元以上2億元以下罰金。犯前項之罪，於犯罪後自首
      ，如自動繳交全部犯罪所得者，減輕或免除其刑；並因而
      查獲其他正犯或共犯者，免除其刑。犯第一項之罪，在偵
      查中自白，如自動繳交全部犯罪所得者，減輕其刑；並因
      而查獲其他正犯或共犯者，減輕其刑至二分之一。犯第1
      項之罪，其因犯罪獲致財物或財產上利益超過罰金最高額
      時，得於所得利益之範圍內加重罰金。有下列情事之一者
      ，處7年以下有期徒刑，得併科新臺幣300萬元以下罰金：
      一、未經許可，擅自經營期貨交易所或期貨交易所業務。
      二、未經許可，擅自經營期貨結算機構。三、違反第56條
      第1項之規定。四、未經許可，擅自經營槓桿交易商。五
      、未經許可，擅自經營期貨信託事業、期貨經理事業、期
      貨顧問事業或其他期貨服務事業。六、期貨信託事業違反
      第84條第1項規定募集期貨信託基金」，修正後之新法固
      於105年11月9日增定第1項至第4項提高期貨內線交易、操
      縱及詐欺之刑責，並訂定加重減免刑罰等相關規定，並將
      本案所應適用之條文由第1項移列至第5項，惟僅係條次移
      列，並無有利不利之情形，自不生新舊法比較之問題。
　　㈡按經營期貨顧問事業，須經主管機關之許可並發給許可證
      照，始得營業；未經許可，擅自經營期貨顧問事業者，處
      7 年以下有期徒刑，得併科新臺幣300萬元以下罰金，期
      貨交易法第82條第1項、第112條第5項第5款分別定有明文
      。所謂「期貨顧問事業」，係指為獲取報酬，經營或提供
      期貨交易、期貨信託基金、期貨相關現貨商品、或其他經
      主管機關公告或核准項目之交易或投資之研究分析意見或
      推介建議者。
　　㈢按期貨交易法第82條第3項授權期貨交易主管機關即金管會
      制定之「期貨經理事業設置標準」第2條及「期貨經理事
      業管理規則」第2條、第3條之定義規定，所謂「期貨經理
      事業」係指「接受特定人委任，對委任人之委託資產，就
      有關期貨交易、期貨相關現貨商品或其他經主管機關核准
      項目之交易或投資為分析、判斷，並基於該分析、判斷，
      為委任人執行交易或投資之業務者」。
　　㈣按所謂集合犯，乃其犯罪構成要件中，本就預定有多數同
      種類之行為將反覆實行，立法者以此種本質上具有複數行
      為，反覆實行之犯罪，認為有包括一罪之性質，因而將此
      種犯罪歸類為集合犯，特別規定為一個獨立之犯罪類型，
      例如營業犯、收集犯、常業犯……是，從而集合犯之成立，
      除須符合上開客觀條件及行為人主觀上須出於一個決意外
      ，該自然意義之複數行為，在時、空上並應有反覆實行之
      密切關係，依社會通念，客觀上認為以包括之一罪評價較
      為合理者，始與立法之意旨相符（最高法院99年度台上字
      第3327號判決意旨參照）。
二、論罪
　　㈠核被告周聖軒、林海樂、吳傑揚、許奕翔、蔡子陽、陳建
      霖、張耀文就事實欄一所為，均係犯期貨交易法第112條
      第5項第5款之非法經營期貨顧問事業罪；被告陳建霖就事
      實欄二所為，係犯期貨交易法第112條第5項第5款之非法
      經營期貨經理事業罪。
　　㈡被告周聖軒、林海樂、吳傑揚、許奕翔、蔡子陽、陳建霖
      、張耀文就非法經營期貨顧問事業之犯行，有犯意聯絡及
      行為分擔，為共同正犯。
　　㈢周聖軒、林海樂、吳傑揚、許奕翔、蔡子陽、陳建霖、張
      耀文基於經營同一期貨顧問事業之目的，在同一時期內多
      次或反覆經營上述事業，於刑法評價上均應各成立集合犯
      一罪。
　　㈣陳建霖基於經營同一期貨經理事業之目的，在同一時期內
      多次或反覆經營上述事業之行為，於刑法評價上應成立集
      合犯一罪。
　　㈤被告陳建霖以一行為同時觸犯非法經營期貨顧問事業罪及
      非法經營期貨經理事業罪，為想像競合犯，應依刑法第55
      條之規定，從一重論以非法經營期貨顧問事業罪。
三、科刑及緩刑之宣告
　　㈠爰以行為人之責任為基礎，審酌期貨業務與國家金融、經
      濟秩序之關係直接而重大，且因金融交易具有高度之專業
      性與技術性，為免投資人藉由非正式管道獲得交易決策，
      又不諳金融商品之交易性質，而處於不利之地位，有必要
      規範各類金融服務事業之設立與經營及從業人員之資格。
      若放任任何人得未依法取得許可而經營期貨顧問及期貨經
      理業務，將使因此而生之期貨交易行為，未能受到主管機
      關之金融監理之外，且使一般投資大眾受高額報酬吸引，
      而參與未經主管機關適當監理之該等高風險投資行為，將
      對國內金融秩序及投資人個人權益造成危害。被告周聖軒
      、林海樂、吳傑揚、許奕翔、蔡子陽、陳建霖、張耀文未
      經許可，向投資人提供相關期貨交易之研究分析意見、推
      介建議，被告陳建霖另受託為全權委託交易，使主管機關
      未能管理監督，損及金融服務事業之專業性及投資人權益
      ，所為實屬不當。並衡酌被告周聖軒、林海樂、吳傑揚、
      許奕翔、蔡子陽、陳建霖、張耀文前科素行，兼衡以被告
      之犯罪動機、目的、手段，暨其等招攬人數、各自分工、
      獲利狀況及渠等教育智識程度、生活情況、犯後於本院審
      理時坦認犯行之態度及與部分被害人達成和解等一切情狀
      ，分別量處如主文所示之刑，以示警懲。
　　㈡被告周聖軒、林海樂、吳傑揚、許奕翔、蔡子陽、陳建霖
      、張耀文前未曾因故意犯罪受有期徒刑以上刑之宣告，有
      臺灣高等法院被告前案紀錄表在卷可參（甲2卷第119-131
      頁），其因一時失慮致罹刑典，經此偵審科刑教訓，當知
      所警惕而無再犯之虞，衡量在監處遇對被告之影響，兼顧
      刑事政策理念，認對被告周聖軒、林海樂、吳傑揚、許奕
      翔、蔡子陽、陳建霖、張耀文所宣告之刑，均以暫不執行
      為適當，並參酌檢察官及被告與辯護人之意見（甲2卷第5
      7頁），分別宣告緩刑如主文所示。另為使被告周聖軒、
      林海樂、吳傑揚、許奕翔、蔡子陽、陳建霖、張耀文確實
      記取教訓，及督促建立正確法治觀念，以達戒慎行止、預
      防再犯之目的，本院認有命其為一定負擔以為暫不執行刑
      罰之條件之必要。本院分別審酌被告周聖軒、林海樂、吳
      傑揚、許奕翔、蔡子陽、陳建霖、張耀文之資力、犯罪情
      節及檢察官意見等情，併依刑法第74條第2項第4款之規定
      ，命被告周聖軒、林海樂、吳傑揚、許奕翔、蔡子陽、陳
      建霖、張耀文應於判決確定之日起1年內，分別向公庫支
      付一定之金額如主文所示，並分別向指定之政府機關、政
      府機構、行政法人、社區或其他符合公益目的之機構或團
      體，提供如主文所示時數之義務勞務。另依刑法第93條第
      1項第2款之規定，併予宣告緩刑期間付保護管束。又若被
      告違反上開所定負擔情節重大，足認原宣告之緩刑難收其
      預期效果，而有執行刑罰之必要，得依刑法第75條之1第1
      項第4款規定，撤銷緩刑之宣告，併此敘明。
肆、本院判斷應否沒收之理由　
一、沒收之相關法律
　  ㈠按犯罪所得，屬於犯罪行為人者，沒收之。但有特別規定
      者，依其規定。犯罪行為人以外之自然人、法人或非法人
      團體，因下列情形之一取得犯罪所得者，亦同：一、明知
      他人違法行為而取得。二、因他人違法行為而無償或以顯
      不相當之對價取得。三、犯罪行為人為他人實行違法行為
      ，他人因而取得。前二項之沒收，於全部或一部不能沒收
      或不宜執行沒收時，追徵其價額。第1項及第2項之犯罪所
      得，包括違法行為所得、其變得之物或財產上利益及其孳
      息。犯罪所得已實際合法發還被害人者，不予宣告沒收或
      追徵；宣告前二條之沒收或追徵，有過苛之虞、欠缺刑法
      上之重要性、犯罪所得價值低微，或為維持受宣告人生活
      條件之必要者，得不宣告或酌減之，刑法第38條之1、第3
      8條之2第2項分別定有明文。
　  ㈡按二人以上共同犯罪，關於犯罪所得之沒收、追繳或追徵
      ，應就各人所分得者為之。又所謂各人「所分得」，係指
      各人「對犯罪所得有事實上之處分權限」而言，其各成員
      有無犯罪所得、所得數額，係關於沒收、追繳或追徵標的
      犯罪所得範圍之認定，非屬犯罪事實有無之認定，不適用
      「嚴格證明法則」，無須證明至毫無合理懷疑之確信程度
      ，惟事實審法院仍應視具體個案之實際情形，於各共同正
      犯有無犯罪所得，或犯罪所得多寡，綜合卷證資料及調查
      結果，依自由證明程序釋明其合理之依據而為認定，倘若
      共同正犯各成員內部間，對於不法利得分配明確時，應依
      各人實際分配所得宣告沒收；若共同正犯成員對不法所得
      並無處分權限，與其他成員亦無事實上之共同處分權限者
      ，自不予諭知沒收；然若共同正犯各成員對於不法利得享
      有共同處分權限時，則仍應負共同沒收之責（最高法院10
      7年度台上字第393號判決參照）。
二、本案被告應否沒收之判斷
　　㈠被告蔡子陽擔任鑫和公司擔任講師，負責向投資人講解說
      明如何投資，每月薪資3萬5,000元，自陳任職約1年半至2
      年，共計取得63萬元（35,000元×18個月）等情，業據被
      告蔡子陽陳明在卷（A5卷第84-86頁）。本院審酌鑫合公
      司尚有期貨投資顧問事業以外之其他營業活動，不應將被
      告蔡子陽的前述薪資所得均列為本案犯罪所得，並審酌被
      告蔡子陽有擔任講師等職務，認以其薪資二分之一即31萬
      5000元為本案犯罪所得，應依刑法第38條之1第1項前段及
      第3項之規定，宣告沒收，並於全部或一部不能沒收或不
      宜執行沒收時，追徵其價額。
　　㈡被告陳建霖擔任鑫合公司業務人員，每月薪資4萬5,000元
      ，共計取得81萬元（45,000元×18個月），業據被告陳建
      霖供述在卷（A5卷第65頁）。本院審酌鑫合公司尚有期貨
      投資顧問事業以外之其他營業活動，不應將被告陳建霖的
      前述薪資所得均列為本案犯罪所得，並審酌被告陳建霖擔
      任鑫合公司業務人員對外推銷等職務，認以其薪資二分之
      一即40萬5,000元為本案犯罪所得。又被告陳建霖因販售
      軟體而獲有所得共計1萬2,000元，亦經被告陳建霖陳明在
      卷（甲1卷第145頁），此部分亦為被告陳建霖本案犯罪所
      得。故被告陳建霖因本案犯罪所得41萬7,000元（40萬5,0
      00元＋1萬2,000元），應依刑法第38條之1第1項前段及第3
      項之規定，宣告沒收，並於全部或一部不能沒收或不宜執
      行沒收時，追徵其價額。至於被告陳建霖非法經營期貨經
      理事業部分，均已全數虧損而未能獲利而無法分配，且已
      於被告陳建霖與委託人達成和解等情，業據被告陳建霖陳
      明在卷（甲1卷第145-154頁），應無沒收其犯罪所得之必
      要，附此敘明。
　　㈢被告張耀文擔任鑫合公司業務人員，每月薪資3萬5,000元
      ，共計取得126萬元（35,000元×36個月），業據被告張耀
      文供述在卷（A5卷第155頁、第208頁），本院審酌鑫合公
      司尚有期貨投資顧問事業以外之其他營業活動，不應將被
      告張耀文的前述薪資所得均列為本案犯罪所得，並審酌被
      告張耀文擔任鑫合公司業務人員對外推銷等職務，認以其
      薪資二分之一即63萬元為本案犯罪所得。又被告張耀文因
      販售軟體而獲有所得共計6萬元，亦經被告張耀文陳明在
      卷（甲1卷第156-157頁），此部分亦為被告張耀文本案犯
      罪所得。故被告張耀文因本案犯罪所得69萬元（63萬元＋6
      萬元），應依刑法第38條之1第1項前段及第3項之規定，
      宣告沒收，並於全部或一部不能沒收或不宜執行沒收時，
      追徵其價額。
　　㈣被告周聖軒、林海樂、吳傑揚、許奕翔為鑫合公司原始股
      東，並共同參與而實質掌控鑫合公司經營期貨顧問事業之
      犯罪所得，將之運用於舉辦活動、會員聚餐、上課、公益
      捐款等處，業據被告周聖軒供稱：起初是我跟許奕翔、林
      樂瑜及吳傑揚合作，我們是各自研究金融商品。我先成立
      「FX-CLUB外匯俱樂部」臉書帳號，後來我找到一個大陸
      的工程師小劉，幫忙寫程式，也就是初、中階指標軟體，
      後來才成立鑫合公司兜售這套軟體等語（A5卷第469-470
      頁）；被告林海樂供稱：105年間周聖軒成立FX-CLUB，也
      就是金融專家倶樂部，我們這些有在做期貨、外匯、房地
      產、股票等投資的人會聚在一起，彼此交流資訊，我和周
      聖軒有花錢請工程師幫我們寫外匯下單軟體，在106年間
      成立鑫合公司，開始販售這些軟體。我印象中股東名冊上
      有吳傑揚、許奕翔、周聖軒和我等語（A5卷第581-582頁
      ）；被告吳傑揚供稱：我於107年至鑫合公司擔任副總，
      公司登記及實際負責人為周聖軒，他在公司的職稱是總經
      理，張耀文、蔡子陽等人是業務；陳建霖一開始是業務，
      後來轉為講師；另外許奕翔、林樂瑜是鑫合公司股東。Fx
      -Club投資倶樂部收取之會費，當季都會全數使用完，活
      動辦完還有剩餘的款項則用來作公益等語（A5卷第245-24
      7頁）；被告許奕翔供稱：周聖軒、林海樂、吳傑揚和我
      是鑫合公司的原始股東，FX-CLUB全自動下單系統的澳創
      系統是我們四名股東用自己的經驗請人設計出來的，在符
      合系統的公式下，就會建議投資人下單等語（A5卷第378-
      379頁）。是被告周聖軒、林海樂、吳傑揚、許奕翔對鑫
      合公司經營期貨顧問事業所得3,134,100元（匯入帳號、
      日期詳如附表1、1-1、1-2所示）有處分權限，經扣除本
      院諭知沒收被告蔡子陽本案犯罪所得31萬5,000元、被告
      陳建霖本案犯罪所得41萬7,000元、被告張耀文因本案犯
      罪所得69萬元，尚未諭知沒收之1,712,100元（3,134,100
      -315,000-417,000-690,000），為被告周聖軒、林海樂、
      吳傑揚、許奕翔具有共同處分權限之犯罪所得，應依刑法
      第38條之1第1項前段及第3項之規定，宣告共同沒收，並
      於全部或一部不能沒收或不宜執行沒收時，追徵其價額。
三、本案其餘扣押物品，除前述所述應沒收之物外，其餘扣押物
    或為被告以外之人所有，或為犯罪過程記錄所用，或為價值
    低微，且均無刑法重要性，不予宣告沒收。
據上論斷，應依刑事訴訟法第299條第1項前段，期貨交易法第11
2條第5項第5款，刑法第11條前段、第28條、第55條、第74條第1
項第1款、第2項第4款、第5款、第93條第1項第2款、第38條之1
第1項前段、第3項，判決如主文。
本案經檢察官朱玓到庭執行職務。
中　　華　　民　　國　　111 　年　　6 　　月　　21　　日
                  刑事第十九庭審判長法  官  江俊彥
                                    法  官  林彥成
                                    法  官  林勇如
上正本證明與原本無異。　
如不服本判決應於收受送達後20日內向本院提出上訴書狀，並應
敘述具體理由；其未敘述上訴理由者，應於上訴期間屆滿後20日
內向本院補提理由書（均須按他造當事人之人數附繕本）「切勿
逕送上級法院」。告訴人或被害人如對於本判決不服者，應具備
理由請求檢察官上訴，其上訴期間之計算係以檢察官收受判決正
本之日期為準。 　　
                                    書記官  林意禎
中　　華　　民　　國　　111 　年　　6 　　月　　22　　日


期貨交易法第112條
違反第 106 條、第 107 條，或第 108 條第 1 項之規定者，處
3 年以上 10 年以下有期徒刑，得併科新臺幣 1 千萬元以上 2
億元以下罰金。
犯前項之罪，於犯罪後自首，如自動繳交全部犯罪所得者，減輕
或免除其刑；並因而查獲其他正犯或共犯者，免除其刑。
犯第 1 項之罪，在偵查中自白，如自動繳交全部犯罪所得者，
減輕其刑；並因而查獲其他正犯或共犯者，減輕其刑至二分之一
。
犯第 1 項之罪，其因犯罪獲致財物或財產上利益超過罰金最高
額時，得於所得利益之範圍內加重罰金。
有下列情事之一者，處 7 年以下有期徒刑，得併科新臺幣 3 百
萬元以下罰金：
一、未經許可，擅自經營期貨交易所或期貨交易所業務。
二、未經許可，擅自經營期貨結算機構。
三、違反第 56 條第 1 項之規定。
四、未經許可，擅自經營槓桿交易商。
五、未經許可，擅自經營期貨信託事業、期貨經理事業、期貨顧
    問事業或其他期貨服務事業。
六、期貨信託事業違反第 84 條第 1 項規定募集期貨信託基
金。


代號 案號                                      A1  109年度偵字第7052號                        A2  109年度偵字第10169號                      A3  107年度他字第8052號（卷一）                A4  107年度他字第8052號（卷二）                A5  107年度他字第8052號（卷三）                B1  109年度查扣字第734號                      B2  109年度查扣字第746號                      B3  109年度限出字第167號                      B4  109年度聲他字第579號                      B5  109年度聲他字第844號                      B6  107年度發查字第4986號                      甲1 110年度金訴字第28號（卷一）                甲2 110年度金訴字第28號（卷二）